【裁判字號】    90,訴,1240
【裁判日期】    901107
【裁判案由】    損害賠償
【裁判全文】
臺灣臺北地方法院民事判決  九十年度訴字第一二四○號
    原      告  聯福餐廳股份有限公司
    法定代理人  甲○○
    被      告  劉甲即永騏企業社
右當事人間請求損害賠償事件，本院判決如左：
    主      文
被告應給付原告新台幣壹拾壹萬伍仟元，及自民國九十年三月二十三日起至清償日止
，按年息百分之五計算之利息。
原告其餘之訴駁回。
訴訟費用由被告負擔百分之九，餘由原告負擔。
本判決於原告以新台幣肆萬元供擔保後，得假執行。但被告如於假執行程序實施前，
以新台幣壹拾壹萬伍仟元為原告預供擔保後，得免為假執行。
原告其餘假執行之聲請駁回。
    事實及理由
一、程序方面
    按「當事人不得就已起訴之事件，於訴訟繫屬中，更行起訴」，民事訴訟法第二
    百五十三條固定有明文，然查，原告於本件訴訟依民法第二百二十七條、第四百
    九十五條請求被告給付之損害賠償，雖已於之前被告起訴請求原告給付承攬報酬
    之訴訟（下稱前訴訟）中主張抵銷，並經法院就其抵銷之主張成立與否作出裁判
    ，惟尚未確定，而無民事訴訟法第四百條第二項之適用，又原告於前訴訟就上開
    損害賠償金額僅主張與承攬報酬抵銷，而未提起反訴，自無從認原告於前訴訟就
    其本件主張之損害賠償已行起訴，是亦無違反民事訴訟法第二百五十三條之情事
    。從而，被告稱原告之起訴違背民事訴訟法第二百五十三條規定，應予裁定駁回
    云云，尚無可採。
二、原告起訴主張：被告前曾向原告承攬永福樓忠孝總店水電工程（下稱系爭工程）
    ，因被告未依約完成工作，且施作錯誤致工作發生瑕疵，致原告生有財產上損害
    計，其詳如下：（一）被告未依約施作致原告受損害部分（以契約約定金額為損
    害數額）：(1)二樓電話系統線路更新工程系統連接測試：三萬六千元；(2)三樓電
    話系統線路更新工程系統連接測試：三萬元；(3)二樓消防線路整修工程：消防栓
    遷移更新二萬元、差動式感應器線路拆換九萬一千元、受訊線機保養拆裝四千元
    、系統配接測試一萬六千元、五金另料五千元；(4)三樓消防線路整修：消防栓遷
    移更新按裝二萬元、差動式感應器線路拆除九萬一千元、受訊總機增設一萬二千
    五百元、系統配接測試一萬六千元、五金另料五千元；(5)二樓室內配電工程：二
    樓空調盤分配箱作安裝五萬八千元、電力系統分配調整三萬元；(6)三樓室內配電
    工程：三樓空調盤分配箱製作安裝五萬八千元、電力系統分配調整三萬元；(7)追
    加工程：二、三樓音響及緊急廣播系統配線、二、三樓監視系統整配工料：二
    十五萬八千四百五十元；三樓吊掛式送風機及其管路拆除：六千元；三樓走
    道地皮捉漏及處理：三千元；三樓茶水間排水管疏通清理：二千元；製冰機
    排水管安裝及機台砌水泥：三千元；洗碗間給水工程：七萬五千元；消防感
    知器二次安裝工程：二萬五千四百元；消防緊急照明燈安裝工料：一萬九千二
    百元；二、三樓圓梯代換燈泡四十四個：一千五百元；配合三樓柱子貼樟子
    皮美觀照明開關音響控制器、插座位置二次遷移：二萬四千元；  配合三樓正間
    入口崁燈改為壁燈：六千元。此部分總計為九十四萬六千零五十元。（二）被告
    施作有瑕疵致原告受損害部分：(1)電話程式設定修改費用：一萬四千四百九十元
    ；(2)消防設備測試費用：二萬九千元；(3)二及三樓洗碗間排水重配、三樓外牆排
    水接新管：三萬四千七百元；(4)廚房外排水管換新工程費用二萬五千七百元、洗
    碗間改裝供水系統費用三萬二千元；(5)天花板及其他木作、油漆修補費用：十一
    萬五千元；(6)二至四樓監視系統預估修復費用：八萬一千九百元；此部分總計為
    三十三萬二千七百九十元。爰依民法第四百九十五條、第二百二十七條請求被告
    給付如聲明所示之損害賠償等語。並聲明：（一）被告應給付原告一百二十七萬
    八千八百四十元，及自起訴狀繕本送達翌日起至清償日止，按年息百分之五計算
    之利息。（二）原告願供擔保請准宣告假執行。
三、被告則以：（一）其曾起訴請求原告給付系爭承攬報酬，經本院八十六年度訴字
    第三七六九號、台灣高等法院八十七年度上字第一六七二號判決認定被告已依約
    完成工作，原告應給付工程款，且原告請求之瑕疵修補費用均無理由，基於判決
    理由中判斷之效力，應認原告並無因被告施工而受有何財產上之損害。（二）原
    告指陳被告未完工或施工有瑕疵云云，被告均予否認，且若干修補費用原告於催
    告被告修補之前即已支出，不得請求等語，資為抗辯。並聲明：（一）原告之訴
    及其假執行之聲請均駁回。（二）如受不利判決，願供擔保請准宣告免為假執行
    。
四、兩造不爭執之事實：被告前曾向原告承攬系爭工程。
五、得心證之理由：
（一）原告請求被告給付未完工部分之損害賠償計九十四萬六千零五十元部分：
      按「法院於確定判決理由中，就訴訟標的以外當事人所主張之重要爭點本於當
      事人辯論之結果已為判斷時，除有顯然違背法令，或當事人已提出新訴訟資料
      足以推翻原判斷之情形外，同一當事人就與該重要爭點有關所提起之他訴訟，
      不得再為相反之主張，法院亦不得作相反之判斷，以符民事訴訟法上之誠信原
      則」（最高法院八十八年度台上字第二二三０號可資參照）。查原告主張被告
      有部分工程未依約施作完成等語，為被告所否認，而被告抗辯其已完成系爭工
      程乙節，業經本院八十六年度訴字第三七六九號、台灣高等法院八十七年度上
      字第一六七二號判決認定屬實，有判決書二份在卷可參，揆諸首揭判決要旨，
      應認被告確已完成系爭工程；況縱認被告就系爭工程尚有如原告上開主張之未
      施作部分，則依民法第四百九十條第一項「承攬報酬俟工作完成後付給」之原
      則，原告即毋須支付該等部分之工程款，自無從請求被告給付相當於未施作部
      分之契約約定報酬之損害賠償。從而，原告依民法第二百二十七條、第四百九
      十五條，請求被告賠償九十四萬六千零五十元，並無理由。
（二）原告請求被告給付施工瑕疵部分之損害賠償計三十四萬六千六百九十元部分：
      按「因可歸責於承攬人之事由，致工作發生瑕疵者，定作人除依前二條之規定
      ，請求修補或解除契約，或請求減少報酬外，並得請求損害賠償」，民法第四
      百九十五條第一項定有明文；上開條文規定之損害賠償請求權，與同法第四百
      九十三條、第四百九十四條規定之請求修補、減少報酬或解除契約等權利，其
      構成要件並不完全相同，而屬「請求權競合」之關係，換言之，主張權利之人
      得自行選擇對其有利之請求權基礎而為主張。職是，若因可歸責於承攬人之事
      由，致工作發生瑕疵時，倘定作人不願請求承攬人修補而逕依民法第四百九十
      五條或不完全給付之規定請求損害賠償，自無不合；又若定作人果因此而支出
      之修補費用，自屬因承攬人債務不履行而生之損害，承攬人即應負賠償之責。
      次按「當事人主張有利於己之事實者，就其事實有舉證之責任」，民事訴訟法
      第二百七十七條亦有明文規定。經查：
  １、原告主張因被告未將二套電話系統總機連接、測試，致其委請訴外人崇祐科技
      有限公司（下稱崇祐公司）更改程式設定與連接線路，支出電話程式設定修改
      費用一萬四千四百九十元等語，被告則否認電話程式設定在其承攬範圍之內，
      及其施工有何瑕疵。查原告就此，雖提出估價單及訴外人崇祐公司技術員陳欽
      榮於前訴訟之證言為證，然查，依上開估價單（原證十七）所示，被告承攬者
      僅係關於二、三樓電話系統線路更新之「硬體」設備工程，至電話程式設定之
      「軟體」工程並不與焉，而依原告提出之崇祐公司報價單（原證十）所示，原
      告委請崇祐公司施作者包括程式設定修改之軟體工程，是該等費用損害是否確
      因被告施工瑕疵所致，是否可以此推知被告施工確有上指瑕疵，實有可疑，至
      前開報價單雖亦有非屬電話程式之線路工程，然觀諸其內容為「交換機線路整
      理固定、查修玉壼軒、新娘房、拉四樓分機至二樓接待室、拉四樓分機至三樓
      倉庫、拉二樓分機至四樓任先生辦公室、拉二樓分機至三樓廚房、維修AX-32
      之單機板」等，與原告所指「被告未將二套電話系統連接、測試」之瑕疵有何
      因果關係，亦未見原告舉證，又依陳欽榮於前訴訟「整套系統，都需要互相連
      接起來，因裝潢時需要拆除」之證述，尚無從證明原告委請崇祐公司進行之工
      作確係在被告承攬範圍之內，況兩造約定之承攬範圍為何，尚非能僅憑非契約
      當事人之第三人之證言即得確定，是原告既未能證明被告施工有前揭瑕疵，及
      其委請崇祐公司施作工程所支出之費用確係因被告施工瑕疵所肇致之損害，從
      而其依民法第二百二十七條、第四百九十五條請求被告賠償一萬四千四百九十
      元，尚難允准。
  ２、原告又主張被告更新安裝之消防系統無法正常使用排除火偵測誤報，致其委請
      正大消防企業有限公司（下稱正大公司）修補，支出二萬九千元等語，被告則
      抗辯該工程不在其承攬範圍之內，及其施工有何瑕疵等語。查原告就此，雖提
      出瑕疵表（原證九）、估價單為證，惟瑕疵表乃原告單方面所製作，尚難執此
      即認被告施工確有瑕疵，又正大公司開立之估價單乃其與原告間之關係，亦無
      從以為被告施工有瑕疵之證明，另被告出具之估價單僅能證明被告承攬之範圍
      ，不能證明被告施工有無瑕疵。綜上，原告既未能舉證上開所指瑕疵或不完全
      給付之存在，是其依民法第二百二十七條、第四百九十五條請求被告賠償二萬
      九千元，不應准許。
  ３、原告另主張被告未作二及三樓洗碗間排水重配、三樓外牆排水接新管，致其另
      覓瑋泰冷凍機電有限公司（下稱瑋泰公司）施作，支出費用三萬四千七百元等
      語，被告則否認上開工程在其承攬範圍內。查原告就此，雖提出瑋泰公司負責
      人陳建廷於前訴訟之證述及瑕疵表為證，惟依陳建廷於前訴訟「原先沒做，胡
      永和叫我去做，包括外牆修補共四萬八千六百元」之證言，並不能證明原告委
      請瑋泰公司進行之工作本屬被告承攬範圍，況兩造約定之承攬範圍為何，尚不
      能僅憑非契約當事人之第三人之證言即得確定；又瑕疵表乃原告單方面所製作
      ，尚難執此即認上開工程確屬系爭工程之一部，從而，原告既未能證明被告應
      施作上開工程，其依民法第二百二十七條、第四百九十五條請求被告賠償三萬
      四千七百元，即無理由。
  ４、原告復主張被告施作之廚房外排水管漏水、洗碗間供水系統未改裝，致其另委
      請訴外人仲銘有限公司（下稱仲銘公司）換新廚房外排水管及改裝洗碗間供水
      系統，支出二萬五千七百元、三萬二千元等語，被告則以廚房外排水管換新工
      程不在其承攬範圍之內，又洗碗間供水系統施作完成並已經原告總務詹博寬驗
      收無訛等語置辯。查原告就上開廚房外排水管部分，雖提出仲銘公司負責人劉
      銘進於前訴訟之證述為證，惟觀其「我去做時有在漏水，曲管式較省工時，但
      一般廚房工程不會用曲管式的，較易漏水」之證言，並不能證明該工程為被告
      所承攬。至原告就被告未改裝洗碗間供水系統之主張，並未舉證以實其說。綜
      上，原告依民法第二百二十七條、第四百九十五條請求被告各賠償二萬五千七
      百元及三萬二千元，均無理由。
  ５、原告再主張因被告二、三樓之崁燈挖錯，致委請陳燦榮重挖、修補喇叭孔、修
      補木作及油漆等，支出十一萬五千元等語，被告則否認有原告所指之瑕疵。查
      原告就此，業據提出訴外人陳燦榮於前訴訟「十一萬五千元是有問題再修理部
      分，包括三樓崁燈挖錯重挖，喇叭孔修補等」之證言為證，被告於前訴訟亦稱
      ：所稱崁燈安裝天花板損壞修補費用，係被告依原告指示之位置安裝，惟原告
      屢次於被告施工後指示更換位置，原裝設之天花板難免有破洞等語，有本院八
      十六年訴字第三七六九號判決書附卷可佐，顯應有安裝崁燈致天花板破損之事
      實，至其稱係因原告變更指示所致，惟此一民法四百九十六條之免除事由應由
      被告負舉證責任，而被告就此並未舉證以實其說，尚難遽採。又原告確因上開
      瑕疵支出十一萬五千元，有其提出之補修報告（原證十四）可證，揆諸首揭說
      明，原告依民法第二百二十七條、第四百九十五條請求被告賠償上開支出十一
      萬五千元，尚為可採。
  ６、原告末主張因被告裝配監視系統線路不當，致原告原有監視器損毀而無法使用
      ，而受有損害八萬一千九百元等語。惟查原告就其上開主張，雖提出瑕疵表、
      修理項目表（原證十五）為證，惟瑕疵表乃原告單方面所製作，尚難執此即認
      被告確有裝配監視系統線路不當，又訴外人哲林股份有限公司（下稱哲林公司
      ）出具之修理項目表雖有「攝影機燒毀，可能誤送AC110V」之記載，惟上開記
      載究其實質，係屬判斷之意見，而哲林公司於本件訴訟之地位並非鑑定人，本
      院尚無從憑其判斷即認原告攝影機燒毀與被告裝配監視系統線路不當有因果關
      係，從而原告依民法第二百二十七條、第四百九十五條請求被告賠償八萬一千
      九百元，尚不足取。
（三）綜上所陳，原告依民法第二百二十七條、第四百九十五條第一項請求被告給付
      其十一萬五千元，及自起訴狀繕本送達翌日即九十年三月二十三日起至清償日
      止，按年息百分之五計算之利息，為有理由，應予准許；逾此部分之請求則屬
      無據，應予駁回。
六、假執行之宣告：
    兩造均陳明願供擔保請准宣告假執行或免為假執行。查原告勝訴部分，經核均無
    不合，爰分別酌定相當擔保金額，併予准許；至原告敗訴部分，其假執行之聲請
    即失所附麗，爰併予駁回。
七、訴訟費用負擔之依據：民事訴訟法第七十九條但書。
中      華      民      國    九十      年     十一     月      七      日
                                            民事第五庭法      官  歐陽漢菁
右為正本係照原本作成
如對本判決上訴，須於判決送達後廿日內向本院提出上訴狀
中      華      民      國    九十      年     十一     月      七      日
~B法院書記官  曾寶生


司法院資訊處製作；財團法人民間司法改革基金會備份。
